最高法院刑事判決                              八十八年度台上字第二九六三號
    上  訴  人  甲○○
右上訴人因殺人案件，不服台灣高等法院台南分院中華民國八十八年三月十日第二審
判決（八十八年度上訴字第一九五號，起訴案號：台灣嘉義地方法院檢察署八十七年
度偵字第六二○號），提起上訴，本院判決如左：
    主  文
上訴駁回。
    理  由
按刑事訴訟法第三百七十七條規定：上訴於第三審法院，非以判決違背法令為理由，
不得為之。是提起第三審上訴，應以原判決違背法令為理由，係屬法定要件；且必須
依據卷內資料為具體之指摘，並足據以辨認原判決已具備違背法令之形式，始屬相當
。本件原判決認定上訴人甲○○患有憂鬱及焦慮性精神官能症，為精神耗弱之人，與
其夫王百聰平時感情不睦，經常吵架，於民國八十七年一月十三日凌晨三時二十分許
，在其等嘉義市○○○路四十八號四○二室租住處，兩人又爭執吵架，上訴人竟萌殺
意，持其所有之水果刀一把朝王百聰左胸部直刺一刀，刀行穿入肋膜腔刺傷右上葉，
造成王百聰左肺萎縮及左肋膜腔大出血，引發低容積性休克，經送醫不治死亡，上訴
人於警方未發覺其上開犯行前即自首並接受裁判等情；因而維持第一審論處上訴人殺
人罪刑之判決，駁回上訴人在第二審之上訴。業已明其所憑之證據及認定之理由，
並以從證人陳月桂於警訊之供證及上訴人之子王柏元於警訊與第一審偵審中之供證，
暨法務部法醫研究所鑑定被害人王百聰屍體之鑑定書內容所載，顯可認定上訴人確有
持刀故意刺殺被害人之行為，且胸部係人體之要害部位，如以尖刀直刺足以致人於死
，為上訴人所明知，其持銳利之水果刀朝被害人之胸部刺入，致被害人受傷如上所述
，不治死亡，顯具殺意，所辯其係與被害人拉扯，不小心刺中，並無殺人故意，云云
，不足採信，於理由內詳予指駁說明。從形式上觀察，尚無違背法令之情形存在。上
訴意旨略謂：(一)、上訴人並非預藏水果刀欲殺害被害人，而係奪被害人之刀互相拉扯
而刺中被害人，且僅刺一刀，被害人之死亡，經鑑定認係與其喝酒血液阻塞氣道有關
，原判決對此未予採納，又未說明不採之理由，遽認上訴人有殺人犯意，不無理由不
備之違誤。(二)、原審未依聲請傳訊證人王柏元，亦嫌查證未盡。經核：一上訴意旨(一)
，乃純就原判決理由第一項已指駁說明之事項，重為事實上之爭執及泛指原判決違法
，尚不足據以辨認原判決已具備其所指違背法令之形式。二原判決已於理由第一項第
(二)段就證人王柏元於警訊及第一審偵審中之證供，詳予審酌論斷，原審縱未再予傳訊
，亦顯然於判決結果無影響，依刑事訴訟法第三百八十條規定，上訴意旨(二)亦不得執
為合法之第三審上訴理由。綜上所述，依首揭說明，應認本件之上訴為違背法律上之
程式。
據上論結，應依刑事訴訟法第三百九十五條前段，判決如主文。
中      華      民      國    八十八    年      六      月      十      日
                              最高法院刑事第九庭
                                  審判長法官  曾  有  田
                                        法官  陳  宗  鎮
                                        法官  劉  介  民
                                        法官  謝  俊  雄
                                        法官  楊  商  江
      右正本證明與原本無異
                                              書  記  官
中      華      民      國    八十八    年      六      月     十五     日
